臺灣高等法院高雄分院刑事判決　　 95年度上更(一)字第396號
上　訴　人
即　被　告　甲○○
　　　　　　　　　　（現於台灣高雄監獄另案執行中）
指定辯護人　郭泰煌律師
上列上訴人因強盜案件，不服臺灣高雄地方法院95年度訴字第
707 號中華民國95年5 月3 日第一審判決（起訴案號：臺灣高雄
地方法院檢察署95年度偵字第2981號），提起上訴，經判決後，
由最高法院發回更審，本院判決如下：
     主  文
上訴駁回。
     事  實
一、甲○○前於民國89年間，因毒品案件，經台灣高雄地方法院
    以89年度訴字第375 號判處有期徒刑7 月確定；復於89年間
    ，因違反電信法案件，經台灣高雄地方法院以89年度訴字第
    958 號判處有期徒刑3 月確定；又於90年間，因毒品案件，
    經台灣高雄地方法院以90年度訴字第674 號判處應執行有期
    徒刑1 年4 月確定，前揭三罪接續執行，於92年10月7 日假
    釋出監，嗣於92年10月16日假釋期滿未經撤銷視為執行完畢
    。詎其於94年11月23日中午12時許，行經其與同居女友陳麗
    蘭經常前往消費之高雄市前金區市○○路236 號「豪客超商
    」前，因見車號ZK -6938號自小客車（該超商負責人乙○○
    所有）車頭朝內斜停在該超商前，而引擎未熄火且車內無人
    ，竟意圖為自己不法所有，徒手打開未上鎖之該車左前車門
    進入駕駛座內竊取該車，於竊取得手換檔欲倒車離去之際，
    乙○○因聽聞門外有人大聲呼喊，即自該超商外出察看而發
    覺，乙○○並旋即趕至該車之左後視鏡處，左手抓住前擋風
    玻璃上之雨刷，右手則猛力拍打駕駛座前之擋風玻璃，同時
    大聲喝叱甲○○下車，欲制止甲○○將車駛離現場。而甲○
    ○於當場將車輛倒退時，已目睹乙○○表現出有上開索回贓
    物並制止其將車輛駛離現場之動作，竟仍為防護贓物、脫免
    逮捕，明知貿然倒車將致猛抓雨刷不放之乙○○受龐大車體
    力量之牽引而受有傷害之虞，竟不顧乙○○之安危，當場施
    強暴而繼續快速往右後方倒車，乙○○不得已乃放開雨刷，
    甲○○將該車倒出之後，見乙○○擋在其車頭前數公尺處，
    仍踩煞車換前進檔加油前進，乙○○見狀立即往旁邊跳開閃
    避，始未遭撞擊，甲○○則駕車向市○○路、七賢路交岔路
    口駛去逃逸。
二、案經高雄市政府警察局移送台灣高雄地方法院檢察署檢察官
    偵查起訴。
     理  由
壹、證據能力方面：
一、按被告以外之人於偵查中向檢察官所為之陳述，除顯有不可
    信之情況者外，得為證據，刑事訴訟法第159 條之1 第2 項
    定有明文。證人李文德於偵查中所為之陳述，對被告而言，
    屬被告以外之人於偵查中向檢察官所為之陳述，依上揭法條
    規定，原則上具證據能力，且上開證人於偵查中所言已具結
    ，而被告、辯護人復未提出上開證人於偵查中所為證述有何
    顯不可信之情況，自得為證據。
二、按「被告以外之人於審判外之陳述，雖不符前4 條之規定（
    即傳聞法則例外得為證據之情形），而經當事人於審判程序
    同意作為證據，法院審酌該言詞陳述或書面陳述作成時之情
    況，認為適當者，亦得為證據。」；「當事人、代理人或辯
    護人於法院調查證據時，知有第159 條第1 項不得為證據之
    情形，而未於言詞辯論終結前聲明異議者，視為有前項之同
    意。」，刑事訴訟法第159 條之5 定有明文。查本件關於證
    人乙○○、李文德於警詢中之證言，於本院調查證據時，檢
    察官、被告及其辯護人均未於言詞辯論終結前聲明異議，本
    院審酌證人之陳述以及書證作成時之情況，認為適當，依上
    開規定，均得作為證據。
貳、實體方面：
一、訊據上訴人即被告甲○○於本院審理中固坦承於上開時地竊
    取乙○○所有上開自用小客車，遭乙○○當場發覺而駕駛竊
    得之汽車逃逸，惟仍矢口否認有準強盜犯行，辯稱：伊倒車
    逃離現場時，乙○○並未抓住車前擋風玻璃的雨刷，伊倒車
    至安全距離後，就開車閃過乙○○後開走，並未撞到乙○○
    ，故未構成準強盜罪等語（見本院卷第81、85頁）。
（一）被告甲○○於本院審理中固坦承於上開時地竊取乙○○所
      有上開自用小客車，遭乙○○當場發覺而駕駛竊得之汽車
      逃逸等事實，業經被告坦承在卷，並經證人即被害人乙○
      ○證述明確（見原審卷第83頁、），核與目擊證人李文德
      於原審法院審理時證稱：案發當時（94年11月23日中午）
      伊剛好過去店裡抄貨完畢要離開，乙○○則剛好要進入店
      內，伊和乙○○打個招呼後就到該超商隔壁之全虹通訊行
      騎樓下抽煙，隔不到1分鐘，就聽到1位婦人喊叫，並看到
      竊賊坐進上開車輛之駕駛座，並駛離現場等語相符（見原
      審卷第92頁），此外並有卷附車輛竊盜資料個別查詢表—
      查詢車輛認可資料1紙可稽（見警三卷第33頁），此部分
      事實堪可認定。
（二）被告雖辯稱：伊在倒車速度很快，乙○○不可能抓住該車
      之雨刷，且伊倒車後，被害人乙○○在伊所駕之車右前方
      ，不及作任何動作，伊即駕車離開云云（本院本審卷第85
      頁）。惟被害人乙○○於原審法院審理時證稱：「我在店
      內聽到外面喊搶劫，我出去看，看到被告在車子裏面，我
      就往車輛左前方正對駕駛人（駕駛座前），抓住（該車）
      雨刷，並拍打前擋風玻璃，叫被告下車，車輛一直後退，
      我人就跟著後退，我的車本來是車頭朝店內停放，一半在
      騎樓下，我叫被告停車，但被告不停，被告往右後方倒車
      ，車頭已經朝北，此時我跑到車頭前面不讓被告開走，伊
      看到被告換檔要加油撞我，所以我就往旁邊跳，被告就往
      市中路方向把車開走。」等語（見原審卷第83頁），核與
      目擊證人李文德經原審法院隔離訊問時證稱：「當時我剛
      好從他（乙○○）店內出來，…，我在全虹通訊行騎樓下
      抽煙，我的左邊是超商，那裏有兩個女性，突然就聽到有
      一位婦女喊搶劫。我就看到被害人跑出來，左手抓住雨刷
      、右手拍打擋風玻璃，竊賊就把車輛後退，我有衝過去，
      但是當時車輛已經往七賢路方向開出去了。」相符（見原
      審卷第92頁）。且乙○○發現其所有之本件車輛遭被告竊
      取之際，即從店內跑至該車車前左前輪處，且被告倒車過
      程，乙○○並跑過來拍一下擋風玻璃等情，亦經被告供認
      在卷（見本院本審卷第84頁），足見被告倒車之際，乙○
      ○與該車接近之程度，確能以手拍前擋風玻璃，則其以手
      抓住該車前擋風玻璃上之雨刷，自與常理無違，被告所辯
      告訴人乙○○並未抓住該車之雨刷云云，顯非可採。準此
      ，被告因竊取本件車輛得手後，正欲離開現場，遭告訴人
      發覺出言及出手制止，而有上開快速倒車之對被害人乙○
      ○施強暴之行為，其目的自係為脫免逮捕及防護贓物且其
      行為足令告訴人有受到傷害之虞無疑。至公訴意旨亦認被
      告有駕車衝撞當時位於系爭車輛前方之乙○○云云，惟被
      告否認有駕駛該車衝撞站於車頭前之乙○○，辯稱：當時
      被害人係站於其車頭右前方，距離車頭前緣約三、四公尺
      處，伊閃過被害人駕車離去，並未撞到被害人等語（見本
      院本審卷第85頁），審諸被害人乙○○於原審所證：「…
      我的車本來是車頭朝店內停放，一半在騎樓下，我叫被告
      停車，但被告不停，被告往右後方倒車，車頭已經朝北，
      此時我跑到車頭前面不讓被告開走，伊看到被告換檔要加
      油撞我，所以我就往旁邊跳，被告就往市中路方向把車開
      走。」等語（見原審卷第83頁），及證人李文德於原審所
      證：「當時告訴人已經擋在車輛的前面，車輛還是要往前
      衝，同時告訴人也跳開。」等語，則被告開車前進逃離，
      與被害人見被告換檔要加油而閃避一旁幾於同時發生，則
      被告駕車前進與被害人閃於一旁熟先熟後即難辨明，從而
      ，被告駕車前進時，被害人因見被告倒車後停車換檔，而
      預見該車將踩油門前進而閃於一旁，被告見被害人已不在
      其車頭前方，乃加油前進往市○○路與七賢路口逃逸，並
      非無可能，被告所辯尚非全無可能。此部分事實既屬有疑
      ，利益自應歸於被告，而為被告有利之認定，亦即認定被
      告駕車前進時，被害人因見被告倒車後停車換檔，而預見
      該車將踩油門前進而閃於一旁，被告見被害人已不在其車
      頭前方，乃加油前進往市○○路與七賢路口逃逸，其並無
      衝撞在其車前之被害人之事實。
二、綜上所述，被告上開所辯均無足採，其竊盜得手後，因防護
    贓物、脫免逮捕而當場施以強暴之準強盜犯罪事實明確，應
    應認定。
三、核被告甲○○所為，係犯刑法第329條、第32 8條第1項之準
    強盜罪。其前於民國89年間，因毒品案件，經台灣高雄地方
    法院以89年度訴字第375號判處有期徒刑7月確定；復於89年
    間，因違反電信法案件，經台灣高雄地方法院以89年度訴字
    第958號判處有期徒刑3月確定；又於90年間，因毒品案件，
    經台灣高雄地方法院以90年度訴字第674號判處應執行有期
    徒刑1年4月確定，前揭三罪接續執行，於92年10月7日假釋
    出監，嗣於92年10月16日假釋期滿未經撤銷視為執行完畢，
    有臺灣高等法院被告前案紀錄表在卷可稽（見本院本審卷第
    25-33頁），其於受有期徒刑執行完畢5年內，再犯本件有期
    徒刑以上之上開二罪，均為累犯，均應依刑法第47條規定加
    重之。按刑法第2條第1項之規定，係規範行為後「法律變更
    」所生新舊法比較適用之準據法，故被告行為後刑法條文之
    修正，對於被告並無有利或不利之情形者（例如新舊法處罰
    輕重相同，犯罪構成要件亦無寬嚴之別等），即無適用修正
    後刑法第2條第1項之規定比較新舊法適用之問題。查94 年2
    月2日修正公布，而於95年7月1日生效實施之新刑法（下稱
    新刑法）第47條雖將舊刑法修正限制為受徒刑之執行完畢，
    或一部之執行而赦免後，五年以內「故意」再犯有期徒刑以
    上之罪者，始成立累犯。但上述新舊法之規定，對於本件被
    告「故意」犯本件準強盜罪，適用結果均構成累犯，結果並
    無不同，自無庸為新舊法之比較，而逕適用現行刑法第47條
    ，併此敘明。
四、原審因依刑法第329條、第328條第1項、第47條等規定，並
    審酌被告見被害人所有之上開車輛引擎未熄火且車內無人，
    竟擅自進入駕駛座內，欲將車輛駛離現場，經被害人及時發
    現並阻止其離去，竟為圖脫免逮捕、防護贓物，而不顧抓住
    雨刷阻其駛車逃離之被害人安危，快速倒車離去而藉龐大車
    體力量之牽引向被害人施以強暴行為，致犯罪所生危害擴大
    ，並矢口否認犯行，態度不佳，不宜輕罰，惟念及被告雖當
    場施以強暴行為，幸未致被害人受傷等一切情狀，量處準強
    盜有期徒刑5年6月，認事用法，核無不合，量刑亦屬妥適。
    被告上訴意旨否認犯罪，指摘原判決不當，為無理由，應予
    駁回。
五、本件被告恐嚇取財部分業經本院判決後，由最高法院駁回被
    告之上訴確定，不另論列，併此敘明。
據上論結，應依刑事訴訟法第368條，判決如主文。
本案經檢察官郭振昌到庭執行職務。
中　　華　　民　　國　　96　　年　　3　　月　　30　　日
            刑事第八庭  審判長法  官  李炫德
                              法  官  陳志銘
                              法  官  蔡國卿
以上正本證明與原本無異。
如不服本判決應於收受本判決後10日內向本院提出上訴書狀，其
未敘述上訴理由者，並得於提起上訴後10日內向本院補提理由書
狀（均須按他造當事人之人數附繕本）「切勿逕送上級法院」。
中　　華　　民　　國　　96　　年　　3　　月　　30　　日
                              書記官  顏惠華
附錄本判決論罪科刑法條：
中華民國刑法第329 條
竊盜或搶奪，因防護贓物、脫免逮捕或湮滅罪證，而當場施以強
暴脅迫者，以強盜論。
刑法第328 條第1 項：
意圖為自己或第三人不法之所有，以強暴、脅迫、藥劑、催眠術
或他法，至使不能抗拒，而取他人之物或使其交付者，為強盜罪
，處5年以上有期徒刑。
